---
title: "Untitled"
output:
  html_document: default
  pdf_document: default
date: '2022-04-01'
---

```{r setup, include=FALSE}
knitr::opts_chunk$set(echo = TRUE)

```

```{r}

library(dplyr)
library(caTools)
library(pROC)
library(geepack)
library(spind)
library(gee)
library(ROCR)
library(MESS)
library(readxl)
library(ggplot2)

```




``` {r}
#Carregamento do dataset e criação dos datasets de teste e treino.
#Os datasets foram divididos de três formas diferentes. (80% - Treino / 20% - Teste) (75% - Treino/ 25% - Teste) (70% - Treino/ 30% - Teste)

base_de_dados_PEX_corrigida19fev2018 <- read_excel("C:/Users/luism/Desktop/Mestrado Bioinformática/Tese/Packages Study/Oftal DataBase/data_for_app.xlsx")
data = base_de_dados_PEX_corrigida19fev2018
names(data)[names(data) == "Dil pp (mm)"] <- "Dilpp"
names(data)[names(data) == "LIO (Dp)"] <- "LIO_Dp"
names(data)[names(data) == "Local da LIO"] <- "Local_da_LIO"

data <- data[complete.cases(data), ] 

data$Lat = factor(data$Lat)
data$Dilpp = factor(data$Dilpp)
data$Local_da_LIO = factor(data$Local_da_LIO)
data$Internos = factor(data$Internos)
data$Comp_DZ = factor(data$Comp_DZ)
data$Comp_outra = factor(data$Comp_outra)
data$Comp_VA = factor(data$Comp_VA)
data$Comp_RCP = factor(data$Comp_RCP)




```

##Seleção da melhor estrutura de correlação ajustável a um modelo considerando todas as covariáveis de interesse 



``` {r}


gee_model_ind = geeglm(PEX~(I(Idade) + Sexo + Lat + LIO_Dp +  Dilpp + Local_da_LIO + Internos + Comp_DZ + Comp_outra + Comp_VA + Comp_RCP ) , id = Processo , data = data, family = binomial, corstr = "independence",scale.fix = TRUE)
qic_val_ind = QIC(gee_model_ind)[1]
qicu_val_ind = QIC(gee_model_ind)[2]
names(qic_val_ind) = NULL
names(qicu_val_ind) = NULL


gee_model_ex = geeglm(PEX~(I(Idade) + Sexo + Lat + Dilpp + LIO_Dp + Local_da_LIO + Internos + Comp_DZ + Comp_outra + Comp_VA + Comp_RCP ) , id = Processo , data = data, family = binomial, corstr = "exchangeable",scale.fix = TRUE)
qic_val_ex = QIC(gee_model_ex)[1]
qicu_val_ex = QIC(gee_model_ex)[2]
names(qic_val_ex) = NULL
names(qicu_val_ex) = NULL

gee_model_ar = geeglm(PEX~(I(Idade) + Sexo + Lat + Dilpp  + LIO_Dp + Local_da_LIO + Internos + Comp_DZ + Comp_outra + Comp_VA + Comp_RCP) , id = Processo , data = data, family = binomial, corstr = "ar1",scale.fix = TRUE)
qic_val_ar = QIC(gee_model_ar)[1]
qicu_val_ar = QIC(gee_model_ar)[2]
names(qic_val_ar) = NULL
names(qicu_val_ar) = NULL


nwe <- data.frame(QIC = c(qic_val_ind,qic_val_ex,qic_val_ar), 
                                QICu = c(qicu_val_ind,qicu_val_ex,qicu_val_ar))
rownames(nwe) <- c('Independence','Exchangeable','AR-1')

nwe

```

Através dos valores de QIC e QICu para as respetivas estruturas de correlação verifica-se que a estrutura de correlação independente apresenta um valor de QIC menor pelo que será selecionada essa estrutura.




##Selecção da melhor divisão em treino-teste utilizando a validação ROC


```{r}

smp_size <- floor(0.80 * nrow(data))
smp_size2 <- floor(0.70 * nrow(data))
smp_size3 <- floor(0.75 * nrow(data))
set.seed(123)
train_ind <- sample(seq_len(nrow(data)), size = smp_size)
train_ind2 <- sample(seq_len(nrow(data)),size = smp_size2)
train_ind3 <- sample(seq_len(nrow(data)),size = smp_size3)
train_80 <- data[train_ind, ]
train_75 <- data[train_ind3,]
train_70 <- data[train_ind2,]
test_80 <- data[-train_ind, ]
test_75 <- data[-train_ind3, ]
test_70 <- data[-train_ind2, ]

train_75$Local_da_LIO = factor(train_75$Local_da_LIO, levels = c(1,2,3))
test_75$Local_da_LIO = factor(test_75$Local_da_LIO, levels = c(1,2,3))
test_75 <- test_75[complete.cases(test_75), ]

#Tabela para comparação das diferentes métricas
tab = matrix(nrow = 3,ncol = 2)
colnames(tab) = c("ACC","AUC")
rownames(tab) = c("Modelo_70/30","Modelo_75/25","Modelo_80/20")

tab2 = matrix(nrow = 3,ncol = 2)
colnames(tab2) = c("ACC","AUC")
rownames(tab2) = c("Modelo_All","Modelo_CP","Modelo_LO")

```





Foram definidos 3 modelos GEE considerando diferentes covariáveis: 
-> Modelo considerando todas as covariáveis de interesse (Modelo_All)
-> Modelo considerando apenas as covariáveis correspondentes ao individuo (Modelo_CP)
-> Modelo considerando as covariáveis correspondentes à LIO e respetiva posição. (Modelo_LO)

Uma vez que o package (gee) permite apenas analisar o modelo gee e não permite a sua utilização para validação cruzada nem obter o valor de QIC para identificar a melhor estrutura de correlação, foi apenas utilizado o package (geepack) para os diferentes datasets de treino, de forma a obter métricas (acc e auc) que permitam identificar qual o modelo mais adequado para análise GEE. De forma a complementar a análise foram geradas, também as respetivas curvas ROC.


```{r}
#MODELO CONSIDERANDO TODAS AS COVARIÁVEIS

#Foram utilizados dois packages de modo a realizar os modelos GEE (GEE & Geepack). Os packages permitem verficar qual a melhor estrutura de correlação através do valor de QIC. 

#MODELOS 70_30

GEEPACK_Modelo_70_30_ind = geeglm(PEX~(I(Idade) + Sexo + Lat + Dilpp + LIO_Dp + Local_da_LIO + Internos + Comp_DZ + Comp_outra + Comp_VA + Comp_RCP ) , id = Processo , data = train_70, family = binomial, corstr = "independence",scale.fix = TRUE)
summary(GEEPACK_Modelo_70_30_ind)


#Modelo 75_25

GEEPACK_Modelo_75_25_ind = geeglm(PEX~(I(Idade) + Sexo + Lat + LIO_Dp + Dilpp + Local_da_LIO + Internos + Comp_DZ + Comp_outra + Comp_VA + Comp_RCP) ,id = Processo , data = train_75, family = binomial, corstr = "independence",scale.fix = TRUE)
summary(GEEPACK_Modelo_75_25_ind)



#Modelo 80_20

GEEPACK_Modelo_80_20_ind = geeglm(PEX~(I(Idade) + Sexo + Lat + LIO_Dp + Dilpp + Local_da_LIO + Internos + Comp_DZ + Comp_outra + Comp_VA + Comp_RCP) , id = Processo , data = train_80, family = binomial, corstr = "independence")
summary(GEEPACK_Modelo_80_20_ind)




#Métricas para validação dos modelos e respetivas curvas ROC


#Modelo 70_30
library(ROCR)
pred_70_30 = predict(GEEPACK_Modelo_70_30_ind,test_70,type="response")
pred_70_30 = prediction(pred_70_30, test_70$PEX)
perf_70_30 = performance(pred_70_30, "acc")

#ACC
max_ind_70_30 = which.max(slot(perf_70_30, "y.values")[[1]] )
acc_70_30 = slot(perf_70_30, "y.values")[[1]][max_ind_70_30]
tab[1][1] = acc_70_30

#Curva ROC
roc_70_30 = performance(pred_70_30,"tpr","fpr")
plot(roc_70_30, colorize = T, lwd = 2)
auc_70_30 = performance(pred_70_30, measure = "auc")
tab[1,2]  = auc_70_30@y.values[[1]]


#Modelo 75_25
pred_75_25 = predict(GEEPACK_Modelo_75_25_ind,test_75,type="response")
pred_75_25 = prediction(pred_75_25, test_75$PEX)
perf_75_25 = performance(pred_75_25, "acc")

#ACC
max_ind_75_25 = which.max(slot(perf_75_25, "y.values")[[1]] )
acc_75_25 = slot(perf_75_25, "y.values")[[1]][max_ind_75_25]
tab[2,1] = acc_75_25

#Curva ROC
roc_75_25 = performance(pred_75_25,"tpr","fpr")
plot(roc_75_25, colorize = T, lwd = 2)
auc_75_25 = performance(pred_75_25, measure = "auc")
tab[2,2]  = auc_75_25@y.values[[1]]


#Modelo 80_20
pred_80_20 = predict(GEEPACK_Modelo_80_20_ind,test_80,type="response")
pred_80_20 = prediction(pred_80_20, test_80$PEX)
perf_80_20 = performance(pred_80_20, "acc")

#ACC
max_ind_80_20 = which.max(slot(perf_80_20, "y.values")[[1]] )
acc_80_20 = slot(perf_80_20, "y.values")[[1]][max_ind_80_20]
tab[3,1] = acc_80_20

#Curva ROC
roc_80_20 = performance(pred_80_20,"tpr","fpr")
plot(roc_80_20, colorize = T, lwd = 2)
auc_80_20 = performance(pred_80_20, measure = "auc")
tab[3,2]  = auc_80_20@y.values[[1]]



tab2[1,1]= acc_80_20
tab2[1,2]= auc_80_20@y.values[[1]]

tab


```

Considerando a tabela com os diferentes splits do dataset, verificou-se que o modelo com 80% treino e 20% teste, apresenta as melhores métricas quando aplicada a análise ROC, pelo que será apenas considerada esta divisão nos restantes modelos.

``` {r}
#Modelo considerando as caracteristicas pessoais

library(geepack)
Modelo_80_20_CP = geeglm(PEX~Idade + Sexo + Lat  , id = Processo , data = train_80, family = binomial, corstr = "independence")
summary(Modelo_80_20_CP)



pred_80_20_CP = predict(Modelo_80_20_CP,test_80,type="response")
pred_80_20_CP = prediction(pred_80_20_CP, test_80$PEX)
perf_80_20_CP = performance(pred_80_20_CP, "acc")

#ACC
max_ind_80_20_CP = which.max(slot(perf_80_20_CP, "y.values")[[1]] )
acc_80_20_CP = slot(perf_80_20_CP, "y.values")[[1]][max_ind_80_20_CP]
tab2[2,1] = acc_80_20_CP

#Curva ROC
roc_80_20_CP = performance(pred_80_20_CP,"tpr","fpr")
plot(roc_80_20_CP, colorize = T, lwd = 2)
auc_80_20_CP = performance(pred_80_20_CP, measure = "auc")
tab2[2,2]  = auc_80_20_CP@y.values[[1]]
tab2


```


``` {r}
#Modelo considerando a posicão da Lente Intra-Ocular.


library(geepack)
Modelo_80_20_LO = geeglm(PEX~(Lat + Dilpp + LIO_Dp + Local_da_LIO + Internos + Comp_DZ + Comp_outra + Comp_VA + Comp_RCP) , id = Processo , data = train_80, family = binomial, corstr = "independence")
summary(Modelo_80_20_LO)



pred_80_20_LO = predict(Modelo_80_20_LO,test_80,type="response")
pred_80_20_LO = prediction(pred_80_20_LO, test_80$PEX)
perf_80_20_LO = performance(pred_80_20_LO, "acc")

#ACC
max_ind_80_20_LO = which.max(slot(perf_80_20_LO, "y.values")[[1]] )
acc_80_20_LO = slot(perf_80_20_LO, "y.values")[[1]][max_ind_80_20_LO]
tab2[3,1] = acc_80_20_LO

#Curva ROC
roc_80_20_LO = performance(pred_80_20_LO,"tpr","fpr")
plot(roc_80_20_LO, colorize = T, lwd = 2)
auc_80_20_LO = performance(pred_80_20_LO, measure = "auc")
tab2[3,2]  = auc_80_20_LO@y.values[[1]]
tab2


```

Considerando as metricas obtidas por a validação através das curvas ROC e respetivas AUC's, é possível identificar que o modelo considerando apenas as variáveis relacionadas com a lente intraocular e respetivas posições (Modelo_LO), permite uma melhor análise de forma a identificar a influência de cada uma destas variáveis na Pseudoexfoliação ocular.
Posto isto foram desenvolvidos dois modelos (utilizando o package gee e geepack) considerando todo o dataset de modo a considerar os clusters de cada individuo.

``` {r}


GEE_Modelo_LO = gee(PEX~(I(Idade) + Sexo + Lat + LIO_Dp + Dilpp ), id = Processo, data = data, family = binomial, corstr = "independence",scale.fix = T)
summary(GEE_Modelo_LO)
#Intervalos de confiança
ccgee = coef(summary(GEE_Modelo_LO))
citab_gee <- with(as.data.frame(ccgee),
     cbind(lwr=Estimate-1.96*`Robust S.E.`,
           upr=Estimate+1.96*`Robust S.E.`))
rownames(citab_gee) <- rownames(ccgee)
ccgee1 = as.data.frame(cbind(ccgee,citab_gee))
ccgee1$Estimate = exp(ccgee1$Estimate)
ccgee1$lwr = exp(ccgee1$lwr)
ccgee1$upr = exp(ccgee1$upr)
ccgee1



#Package GEEPACK
GEEPACK_Modelo_TOTAL = geeglm(PEX~(I(Idade) + Sexo + Lat + Dilpp + LIO_Dp + Local_da_LIO + Internos + Comp_DZ + Comp_outra + Comp_VA + Comp_RCP), id = Processo, data = data, family = binomial, corstr = "independence",scale.fix = T)




#Intervalos de confiança
ccgeepack = coef(summary(GEEPACK_Modelo_TOTAL))
citab_geepack <- with(as.data.frame(ccgeepack),
     cbind(lwr=Estimate-1.96*Std.err,
           upr=Estimate+1.96*Std.err))
rownames(citab_geepack) <- rownames(ccgeepack)
ccgeepack1 = as.data.frame(cbind(ccgeepack,citab_geepack))
ccgeepack1

sapply(ccgeepack[,1], exp)
exp(ccgeepack[1,1])

ccgeepack1$Estimate = exp(ccgeepack1$Estimate)
ccgeepack1$lwr = exp(ccgeepack1$lwr)
ccgeepack1$upr = exp(ccgeepack1$upr)

```
Nos modelos acima descritos, quando utilizado o package gee, uma vez que este permite desenvolver o modelo mesmo com dados omissos existentes, foi introduzida a covariavel LIO_Dp para análise. No modelo utilizando o package geepack não foi possivel introduzir esta covariavel uma vez que esta apresenta valores omissos. Na análise dos modelos é possivel identificar algumas diferenças nas estimativas obtidas em algumas covariáveis, no entanto, na covariavel "Dil pp (mm)" as diferenças são irrelevantes, pelo que é possível identificar esta covariável como uma covariável de interesse, ou seja, tendo em conta que o seu valor estimado, verifica-se que a alteração de valor neste parâmetro influência a resposta da presença ou não da pseudoexfoliação, ou seja, uma menor dilatação pupilar poderá indicar uma presença de pseudoexfoliação.
